臺灣臺北地方法院刑事判決　　　　　　　　　　　　　　九十年度訴字第一六號
　　公　訴　人　臺灣臺北地方法院檢察署檢察官
　　被　　　告　丙○○
　　公設辯護人　甲○公設辯護人
右列被告因殺人未遂案件，經檢察官提起公訴（八十九年度偵字第九七三號），甲
○判決如左：
    主  文
丙○○殺人未遂，處有期徒刑拾年。
    事  實
一、丙○○前曾於民國八十八年間因賭博案件，經甲○判處有期徒刑三月，緩刑二年
    ，於緩刑期間，仍不知警惕，因至台北市○○街七十一號一樓乙○○經營之傳統
    鵝肉專賣店消費後，積欠新台幣（下同）二百六十元，經乙○○當眾催討款項而
    心生怨懟，竟萌生殺人及放火之故意，於民國八十八年十月二十九日晚間飲酒後
    （尚未至精神耗弱之程度），騎乘機車至建國北路加油站以保特瓶購買十元之汽
    油，再騎乘機車至台北市○○街朱昌公園內，將汽油注入空酒瓶內，並於瓶口塞
    入棉花球而製成汽油彈數枚，旋於同日晚間九時許，騎乘機車至上址營業中之鵝
    肉專賣店門前，接續以打火機點燃汽油彈，向站立於店內門口處之乙○○身上及
    店內投擲汽油彈數枚，並出言稱「給妳死，看妳還敢不敢跟我要錢」等語，致上
    開現有人所在之建築物起火燃燒，並使該建築物之東北側壁板牆燒燬，乙○○受
    有兩足燒燙傷二度約百分之五體表面積，經消防隊據報前來搶救，火勢始未波及
    其餘部分，乙○○經送醫後倖免於難。
二、案經告訴人乙○○訴請台北市政府警察局中山分局移請臺灣臺北地方法院檢察署
    檢察官偵查起訴。
    理  由
一、訊據被告丙○○雖坦承於右揭時地製作汽油彈向被害人乙○○之店內丟擲汽油彈
    ，惟矢口否認有殺人之犯意，辯稱當時有喝酒，因氣憤而欲嚇乙○○，並無殺人
    犯意，其並未將汽油彈往被害人身上丟，是她自己被火燒傷，事後其已自首，如
    果其欲殺人，就不會僅購買十元之汽油來製作汽油彈云云，惟查：
    （一）被告當時雖曾喝酒而以空酒瓶製作汽油彈，惟其係騎乘機車至建國北路加
          油站購買汽油而預備製作汽油彈，在台北市○○街朱昌公園內，將汽油注
          入空酒瓶內，並於瓶口塞入棉花球而製成汽油彈數枚，復騎乘機車至台北
          市○○街七十一號一樓告訴人之店內，始點火投擲汽油彈數枚等情，業據
          被告於警訊及甲○審理中供述明確（見偵查卷第二十七頁背面至二十八頁
          、甲○九十一年三月二十二日訊問筆錄），依其能騎乘機車至數不同地點
          ，復能將保特瓶內之汽油注入瓶口甚小之酒瓶內，且尚知於瓶口塞入棉花
          ，再騎車前往告訴人店前行兇，則被告犯罪時意識清醒，尚無陷於精神耗
          弱之程度，應可認定。
    （二）右揭事實，業據告訴人乙○○到庭證稱：那天外面騎樓有客人，被告騎車
          子至該店，丟進來第一顆汽油彈即丟在伊腳部，還說要伊死，伊叫他不要
          丟他還繼續丟，最起碼丟了三顆以上，他連續丟了很多次，連丟到伊的腳
          部那顆至少有三顆，其他二顆是丟往店內的方向，伊當時站在店內，被告
          往伊身上丟，他一直說要給伊死，其他汽油彈也有碰到伊的衣服，店內燒
          起來，當時腳很痛，伊手部也燒到，伊在家裡休息三個月都不能走路做事
          情，以前被告平常來該店吃飯，伊都不跟他計較，不知為何如此對伊等語
          （見甲○九十一年三月二十二日審判筆錄），並有現場圖、照片、台北市
          政府消防局火災原因調查報告書、診斷證明書在卷可參，依被告丟擲汽油
          彈之位置以觀，其多對著告訴人站立之方向丟擲，且第一顆已丟中告訴人
          ，並起火燃燒，仍執意繼續丟擲數枚，並造成告訴人嚴重燒燙傷，且該店
          起火燃燒，按被告所製作之汽油彈直接點火往人體丟擲所造成之傷害足以
          使人致死，被告復於丟擲汽油彈時口稱「給妳死」等語，則被告於丟擲汽
          油彈時，有殺人之犯意，至為明確，其辯稱僅購買十元之汽油，係基於恐
          嚇犯意而為云云，並不足採，公設辯護人所辯被告與告訴人間並無重大仇
          隙，應無殺人之動機，而告訴人僅受有兩足燒燙傷，並非要害部位，不足
          以致命，口稱「給你死」亦僅為酒後一時衝動負氣之言，應無殺害告訴人
          之犯意等語，惟依被告丟擲汽油彈之位置均係告訴人所立之位置，而未對
          旁邊之麵攤方向丟擲，而汽油彈對於人體可能造成致命之傷害亦為眾所週
          知之事實，告訴人復證稱：被告以點著火的汽油彈對伊丟擲，怎麼不是要
          殺伊，伊還能出庭應訊係大難不死等情（見前揭審判筆錄），則被告點火
          丟擲汽油彈有殺人之犯意，至為明確，而其點火後往該店之方向丟擲汽油
          彈，致使前揭現有人所在之建築物起火燃燒，並使該建築物之東北側壁板
          牆燒燬，惟該建築物之餐飲區及其物品及裝璜物品等重要部分及效用，並
          未因起火燃燒而達到滅失之程度，亦未波及影響該棟建築物之整體結構，
          其放火犯行因消防隊救火而未遂階段，有現場圖、照片、台北市政府消防
          局火災原因調查報告書在卷可參，則被告有殺人未遂及放火燒燬現有人所
          在之建築物未遂之犯行，應可認定。
    （三）次查，被告雖辯稱其係於犯罪後自首認罪，警方事前僅知其綽號，且於其
          到案後並未隨案移送云云，惟其於犯罪後既未坦承殺人放火之犯意，且該
          案於火災發生後，警方即已發覺犯罪並鎖定被告為唯一犯罪嫌疑人並展開
          偵查，被告係於案發後一個月，即八十八年十一月二十三日始至警局投案
          之事實，業據證人即警員丁○○到庭證述明確（見甲○九十一年五月十四
          日訊問筆錄），而被告於警訊中亦表明其係投案，有警訊筆錄在卷可憑，
          則被告並非對於未發覺之罪自首而受裁判，不符合刑法第六十二條之自首
          要件，被告所辯並不足採，本件事證明確，被告犯行洵堪認定。
二、核被告所為，係犯刑法第一百七十三條第三項、第一項放火燒燬現有人所在建築
    物未遂罪及同法第二百七十一條第二項、第一項之殺人未遂罪。公訴意旨認被告
    所為係犯刑法第一百七十三條第一項放火燒燬現有人所在建築物罪，惟該建築物
    因消防隊滅火，火勢並未波及該建築物之其餘部分，該建築物之重要部分及效用
    ，並未因起火燃燒而達到滅失之程度，亦未波及影響該棟建築物之整體結構，仍
    屬未遂階段，公訴意旨所認尚有未洽，惟此與起訴社會基本事實相同，爰依法變
    更起訴法條，併予敘明。至被告拿點燃數枚汽油彈而丟擲之動作，屬整個放火行
    為之接續動作，包含於整個放火行為範圍之內，而論以接續犯之一罪。被告已著
    手犯罪行為之實施，未生殺人既遂及放火燒燬現有人所在建築物既遂之結果，為
    未遂犯，爰依刑法第二十六條前段之規定，按既遂犯之刑度減輕其刑。死刑減為
    無期徒刑或十年以上有期徒刑，無期徒刑減為七年以上有期徒刑，就有期徒刑部
    分減輕其刑。其以殺人之故意而放火，在主觀上雖以殺人為目的，而以放火為手
    段，惟在客觀上則僅有一行為，亦即其放火與殺害二人未遂，係屬同一行為，核
    與牽連犯之成立要件不合，其以一行為觸犯二罪名，為想像競合犯，依刑法第五
    十五條之規定，應從較重之殺人未遂罪處斷（臺灣高等法院八十八年度上訴字第
    九八二號判決參照）。爰審酌被告犯罪之動機僅係基於告訴人當眾催討積欠款項
    認為自尊受損，竟以此危害甚大之手段以為報復，及犯罪造成被害人嚴重傷害、
    房屋燒燬之程度及犯罪後僅承認部分犯行，並當庭對告訴人道歉之態度，及公訴
    人當庭之求刑等一切情狀，量處如主文所示之刑，以資懲儆。
據上論斷，應依刑事訴訟法第二百九十九條第一項前段、第三百條、刑法第二百七十
一條第三項、第一項、第一百七十三條第三項、第一項、第二十六條前段、第五十五
條，判決如主文。
本案經檢察官楊國宏到庭執行職務
中      華      民      國    九十一    年      五      月    三十一    日
                                      臺灣臺北地方法院刑事第九庭
                                          法  官  沈君玲
右正本證明與原本無異。
如不服本判決，應於判決送達後十日內向甲○提出上訴狀(應抄附繕本)。告訴人
或被害人如對於本判決不服者，應具備理由請求檢察官上訴，其上訴期間之計算
係以檢察官收受判決正本之日期為準。
                                          書記官  蔡梅蓮
中      華      民      國    九十一    年      六      月      三      日
附錄本案論罪科刑所依據之法條
刑法第二百七十一條第三項、第一項
殺人者，處死刑、無期徒刑或十年以上有徒刑。
前項之未遂犯罰之。
預備犯第一項之罪者，處二年以下有期徒刑。
刑法第一百七十三條第三項、第一項
放火燒燬現供人使用之住宅或現有人所在之建築物、礦坑、火車、電車或其他供水、
陸、空公眾運輸之舟、車、航空機者，處無期徒刑或七年以上有期徒刑。
失火燒燬前項之物者，處一年以下有期徒刑、拘役或五百元以下罰金。
第一項之未遂犯罰之。
預備犯第一項之罪者，處一年以下有期徒刑、拘役或三百元以下罰金。
刑法第二百七十一條第三項、第一項、第一百七十三條第三項、第一項
